【裁判字號】    95,上更(一),79
【裁判日期】    950831
【裁判案由】    違反毒品危害防制條例
【裁判全文】
臺灣高等法院花蓮分院刑事判決      95年度上更(一)字第79號
上  訴  人
即  被  告   甲○○
                     現另案於臺灣花蓮監獄執行中
上  訴  人
即  被  告   乙○○
                     現另案於臺灣花蓮監獄執行中
上列2人共同
指定 辯護人  廖學忠律師
上列上訴人即被告等因違反毒品危害防制條例案件，不服臺灣花
蓮地方法院94年度訴字第18號中華民國94年11月10日第一審判決
（起訴案號：臺灣花蓮地方法院檢察署93年度偵字第2309號），
提起上訴，判決後經最高法院發回，本院更為判決如下：
    主  文
原判決關於販賣第一級毒品及第二級毒品部分暨定執行刑部分均
撤銷。
甲○○、乙○○共同連續販賣第一級毒品，甲○○處無期徒刑，
褫奪公權終身；乙○○處有期徒刑捌年；販賣第一級毒品所得新
台幣壹拾肆萬元沒收之，如全部或一部不能沒收時，連帶以其財
產抵償之；扣案如附表三編號 1所示之第一級毒品沒收銷燬之；
扣案如附表三編號2至10所示之物均沒收之；編號000－00 －000
－0000號宅配通回條收件人欄偽造「王麗華」之署押沒收。又共
同連續販賣第二級毒品，甲○○處有期徒刑捌年；乙○○處有期
徒刑肆年；販賣第二級毒品所得新台幣肆萬元沒收之，如全部或
一部不能沒收時，連帶以其財產抵償之。甲○○應執行無期徒刑
，褫奪公權終身；乙○○應執行有期徒刑拾年；販賣第一級毒品
、第二級毒品所得新台幣壹拾肆萬元及肆萬元沒收之，如全部或
一部不能沒收時，連帶以其財產抵償之；扣案如附表三編號 1所
示之第一級毒品沒收銷燬之；扣案如附表三編號 2至10所示之物
均沒收之；編號000－00－000－0000號宅配通回條收件人欄偽造
「王麗華」之署押沒收。
    事  實
一、甲○○（綽號「阿清」、「清哥」）與乙○○係同居關係，
    甲○○曾有煙毒、違反麻醉藥品管理條例、違反毒品危害防
    制條例等多次前科，其中於民國（下同）83年間曾因違反麻
    醉管理條例案件，經法院判處有期徒刑7月、3年2月、7月並
    定應執行刑為有期徒刑4年，於86年 4月7日縮短刑期並假釋
    期滿執行完畢，假釋未經撤銷（就本案而言不構成累犯）。
    乙○○亦曾因煙毒案件經法院判處有期徒刑3年3月，於86年
    12月4日假釋期滿執行完畢（就本案而言不構成累犯）。詎2
    人竟仍不知悔改，於93年 5月間某日起至同年10月間止，共
    同基於販賣第一級毒品海洛因、第二級毒品安非他命營利，
    及行使偽造私文書之概括犯意連絡，為下列行為：
（一）先由甲○○出面，以甲○○所有之門號0000000000號行動
      電話（即附表三編號3之SAMSUNG手機、序號：0000000000
      000 ）或借用他人之行動電話，與高雄綽號「阿兄」姓名
      年籍不詳之成年男子談妥毒品交易數量，價格及交貨地點
      ，或由乙○○以其所有之門號0000000000號行動電話（即
      附表三編號 4之OKWAP手機、序號：000000000000000）與
      高雄綽號「阿兄」者連絡購買海洛因事宜，再由乙○○獨
      自 1人往高雄約定之「聖亞哥」賓館等地點，將每次新台
      幣 (下同)10 餘萬元之現金當面交付與綽號「阿兄」者而
      購得等值之第一級毒品海洛因帶回花蓮，共計購買 3次。
      另1次則由乙○○於93年5月30日至花蓮縣吉安鄉太昌郵局
      將33萬元匯到綽號「阿兄」者所提供之新竹國際商業銀行
      第000000000000號帳戶內，同時購買等值之第一級毒品海
      洛因及第二級毒品安非他命（重量均不詳），然後由綽號
      「阿兄」者以宅急便郵寄方式，將所購得之第一級毒品海
      洛因及第二級毒品安非他命送至花蓮縣吉安鄉○○○街231
      巷1弄10號渠等住處（約定以「李慶其」名義為受貨人)，
      數日後寄到，由甲○○冒「李慶其」名義於宅急便回條收
      件人欄簽收表示收到該批貨品，並將該回條交付於送貨人
      而行使之，足生損害於「李慶其」其人。
（二）93年 9月初，甲○○另與高雄之施慶勳（綽號「老身仔」
      ）以上開行動電話聯絡好交易海洛因之內容後，再由乙○
      ○於同年10月5日、同年10月8日將各20萬元現金，匯到施
      慶勳設於彰化郵局大村分局之000－000000－000－00帳戶
      內而各購得等值之海洛因計 2次。另於同年10月12日由乙
      ○○將30萬元匯入上開施慶勳之帳戶，連同甲○○原先交
      付之現金 9萬元，購買39萬元之等值海洛因，並約定由施
      慶勳以宅配通方式並以「王麗華」名義為受貨人，將上開
      所購39萬元等值之海洛因寄到上開南海 2街甲○○、乙○
      ○之居住處所，同年10月13日13時許上開貨品送到而由乙
      ○○冒名以「王麗華」名義於宅配通收件回條上簽名表示
      簽收，並將該回條交付與送貨人員而行使之，足生損害於
      「王麗華」其人。
（三）甲○○、乙○○ 2人購入上開第一級毒品海洛因、第二級
      毒品安非他命後，除部分供自己施用或以之轉讓與他人（
      轉讓第一級毒品部分經原審判處罪刑確定）外，即推由甲
      ○○出面，由甲○○以其所有上揭行動電話或借用他人之
      行動電話，先與附表一至二所示之買受毒品者，約好買賣
      海洛因或安非他命之數量，價格及交貨地點，連續販賣海
      洛因予附表一所示鄭英彥10餘次共計10萬元，陳昌旺 3次
      共計6千元、雷國威10餘次共計2萬元、詹靖成4次共計1萬
      4千元，以及於附表二所示之安非他命予林俊融 5次共計1
      萬元、謝志祥7次共計3萬元。
（四）嗣於93年10月13日13時許，乙○○在上開吉安鄉○○ ○街
      居住處所以「王麗華」名義簽收宅配通回條完成時，為警
      方持台灣花蓮地方法院所簽發之搜索票當場查獲，並扣得
      甲○○、乙○○所有供本件犯罪所用如附表三所示之物。
二、案經花蓮縣警察局移送臺灣花蓮地方法院檢察署檢察官偵查
    起訴。
    理  由
一、按「被告以外之人於審判外之言詞或書面陳述，除法律有規
    定者外，不得做為證據」；「被告以外之人於檢察事務官、
    司法警察官或司法警察調查中所為之陳述，與審判中不符時
    ，其先前之陳述具有較可信之特別情況，且為證明犯罪事實
    存否所必要者，得為證據」；刑事訴訟法第159條第1項、第
    159條之2分別定有明文。本件被告 2人在原審之辯護人主張
    證人鄭英彥、詹靖成、陳昌旺、雷國威、林俊融、謝志祥之
    警詢筆錄均不具證據能力云云，然查證人鄭英彥、陳昌旺、
    林俊融於原審法院已證述其等如何向被告等購買海洛因或安
    非他命，所述情節概與其警詢中所言大致相符，並無前後證
    詞不一致情形存在，故其等警詢筆錄應無證據能力。另證人
    詹靖成、雷國威、謝志祥於原審法院審理時分別經過交互詰
    問，其等指證有向被告甲○○拿毒品，但或推稱是請其代為
    調貨或共同合資購買，此與渠等在警詢中所言確有向被告等
    購買毒品之事實，固不一致，然參諸其等係就施用毒品的來
    源到警局應訊時，其等作證所處情境，係在與其等個人本身
    並無直接利害關係下所為之陳述，按理自較具有可信性，且
    所述內容與本案就被告甲○○有無販賣毒品之待證事實間，
    具有必要性。從而，本院認就證人詹靖成、雷國威、謝志祥
    之警詢筆錄，應具有證據能力，合先敘明。
二、訊之上訴人即被告（以下簡稱被告）甲○○固坦承有購買毒
    品，及冒用「李慶其」名義於「阿兄」者以宅急便寄交之毒
    品回條上偽簽「李慶其」之署押，並持以交付於送貨人等情
    ，惟矢口否認有何販賣海洛因、安非他命之犯行，辯稱：伊
    與乙○○向綽號「阿兄」及施慶勳購買來之毒品，僅是要供
    自己施用，並不是要用來販售牟利；伊雖有拿海洛因給鄭英
    彥、陳昌旺、雷國威及詹靖成等人，但是這些都是和他們共
    同合資購買或是幫他們調貨（海洛因），並不是要販賣給他
    們，或是從中獲利；而伊並不認識林俊融，根本不可能販毒
    給他，至於伊雖亦有拿安非他命給謝志祥多次，但也因為是
    2 人共同合資購買云云。另上訴人即被告（以下簡稱被告）
    乙○○亦坦承有於施慶勳之人宅配通寄交之毒品回條上偽簽
    「王麗華」之署押，並持以交付於送貨人之事實，惟亦矢口
    否認有何販賣海洛因、安非他命之犯行，並辯稱：渠等向綽
    號「阿兄」及施慶勳所購買毒品，只是要供自己施用，並沒
    有要販售牟利云云。經查：
（一）如事實欄一之（一）（二）（四）所載之事實：被告 2人
      於上開事實欄一之（一）（二）（四）所示時間、地點，
      向綽號「阿兄」及施慶勳分別購買海洛因、安非他命之事
      實，業據被告 2人於警詢時及偵查中均自承在卷，並有扣
      案之上開物證在卷可稽。且由附表四所示的監聽譯文中，
      被告甲○○確與綽號「阿兄」者及施慶勳有過多次的毒品
      交易對話，此有監聽譯文及通訊監察書各 1份在卷可參，
      益證被告2人就此之自白非虛。又被告乙○○於93年10月5
      日、同年月 8日及同年月12日，曾分別匯入20萬元、20萬
      元及30萬元至施慶勳的郵局帳戶內購買海洛因，此亦有中
      華郵政股份有限公司彰化郵局93年10月20日彰營字第9351
      001261號函及隨函所檢附之客戶基本資料及帳戶最近交易
      資料各1份可佐。此外，被告 2人向施慶勳所郵購之白粉3
      包，經送法務部調查局鑑定認為：「扣案 之3包白粉，經
      送鑑為均含有第一級毒品海洛因成分，合計重73.6公克（
      空包裝重 5.78公克），淨重50.74公克」，有該局93年11
      月10日調科壹字第 280005553號鑑定通知書在卷足稽，堪
      可認定被告2人確有向施慶勳購入毒品海洛因。再被告2人
      長時間購入毒品海洛因及安非他命等事實，已如前述，以
      渠等向施慶勳所購買之海洛因為例，單於93年10月初，在
      短短不到8天之內（10月5日至12日），即接連 3天出資購
      買，而購買海洛因之金額更總計高達為79萬元，其購買數
      量之龐大，此與一般施用毒品者均購買少量即足已供施用
      數次及數量之常情不符。況警方於93年10月13日搜索被告
      2 人住居所，除僅查扣上開海洛因外，並未見到之前所購
      入價值40萬元之海洛因，顯可推斷被告2人於93年10月5日
      、8日購入之毒品業均已遭渠等販賣一空，足見被告2人所
      辯所購毒品均係為供渠等施用之辯詞，不足採信。且由下
      述被告2人多次販賣海洛因及安非他命，更可佐證被告2人
      購入毒品海洛因及安非他命應非僅供自己施用，而係另有
      供作販賣之用，是被告2人此部分犯行，均堪予認定。
（二）如事實欄一之（三）所載之事實：
   1、上述被告等販賣海洛因予鄭英彥、陳昌旺、雷國威、詹靖
      成之事實，業為證人鄭英彥、陳昌旺、雷國威、詹靖成等
      人分別於警訊時或原審法院審理中證述明確，渠等證述內
      容概略如下：
      證人鄭英彥於原審法院結證稱：伊係自93年 5月間開始
        向甲○○購買海洛因，總共買了10幾次，地點都是甲○
        ○在電話中告知，伊記得有在海岸路與南海 2街、仁愛
        新村，而購買的數量，最低的時候是 1千元，最高也有
        1萬元，交易的最後1次是在93年10月間，共計10萬元等
        語（見原審卷第291至293 頁）。
      證人陳昌旺於原審法院結證稱：伊係93年間向甲○○購
        買海洛因，計2、3次，地點是在北埔的電動玩具場和仁
        愛新村，購買金額最少為1千元，最多為4千元，合計約
        6、7千元，當時是透過阿志打電話給甲○○，甲○○再
        打電話給伊等語（見原審卷第299至301頁）。
      證人雷國威於警詢中指稱：伊係自93年7、8月間，在電
        話中向甲○○購買毒品海洛因施用，計10幾次，每次最
        少1千元，最多1次有5千元，共計2萬元等語（見原審卷
        第133至134頁）。
      證人詹靖成於警詢中指稱：伊於93年6月至8月間，向甲
        ○○購買4、5次的海洛因，每次買3千至5千元；93年 6
        月5日至同年8月22日伊與甲○○電話的對話，都是 2人
        在談購買毒品的事等語（見偵查卷第50頁）。
   2、被告甲○○雖前於原審法院準備庭時否認認識鄭英彥其人
      ，惟於同院審理時則承認其與鄭英彥係為好友，但辯稱：
      伊並沒有賣海洛因，而係於93年8、9月間，與鄭英彥 2人
      一起合資買海洛因，金額有時是由鄭英彥出資 5萬或10萬
      元不等來買云云（見原審卷第 294頁）。然證人鄭英彥對
      此，於同院作證時卻仍直指是跟被告甲○○購買海洛因無
      訛，衡情證人鄭英彥當無誤認之可能。且若其 2人是合資
      購買毒品，何以被告甲○○卻對於 2人合資的經過，均語
      焉不詳，足徵被告甲○○就此所辯，並無可採。再證人陳
      昌旺與被告甲○○素昧平生，其是因為友人綽號「阿志」
      即張順志的介紹，始會向被告甲○○購買海洛因，而就此
      情節，被告甲○○先不否認有拿海洛因給證人陳昌旺，後
      又推稱沒有拿海洛因云云，可見被告甲○○若非心虛，何
      以如此，益徵證人陳昌旺之證述應屬實在。雖證人陳昌旺
      事後附和被告甲○○之說詞，而謂：是透過張順志來向被
      告甲○○拿毒品云云，然倘若證人陳昌旺之毒品是經由張
      順志代為購買，按理張順志根本無須告訴其毒品來源，惟
      證人陳昌旺竟能在原審法院中指證歷歷交付毒品之地點係
      在仁愛新村、北埔電動遊場等處。況由附表五所示之監聽
      譯文中，被告甲○○與證人陳昌旺 2人在電話中大談要如
      何交易「女生的」（指海洛因）之情節，更可證明雙方親
      自直接進行交易，並未假手於他人。故證人陳昌旺稱是經
      由張順志轉交海洛因一節，尚不足採，因之被告甲○○聲
      請訊喚證人張順志，本院認事證已甚明確，並無傳喚該證
      人之必要，併予敘明。
   3、證人雷國威雖於原審法院作證稱：伊是有與甲○○合資購
      買 5次的海洛因，而不是向其購買云云；被告甲○○亦為
      符合證人雷國威的說詞辯稱 2人是合資購買海洛因云云。
      另證人詹靖成亦於原審法院作證時，翻異前詞，改稱：伊
      與甲○○有合資購買 3次的海洛因，地點都是在甲○○的
      家中，由他去找朋友，伊在其家中等語（見原審卷第 354
      頁）；與其前開在警詢中指證係向被告甲○○購買海洛因
      10次等情，所買次數雖不相符，但在原審法院行交互詰問
      時，檢察官質問證人雷國威及詹靖成其等與被告甲○○合
      資情形時，證人雷國威先結證稱：伊是在電話中與甲○○
      說拿多少毒品、多少錢，「但沒有講到一起出錢購買的事
      」等語（見原審卷第 346頁）。核與其所證述是如何與被
      告甲○○合資等情，顯有重大歧異之處，是足認證人雷國
      威事後為符合被告辯解謂係合資云云，當屬事後迴護被告
      甲○○之詞，顯不足採。再證人詹靖成對於其與被告甲○
      ○合資情形證稱：伊不曉得甲○○是出多少錢，也不知道
      其是向何人購買云云；然按「販賣」與「合資」係為不同
      的日常用語，前者係「向對方買受物品」，後者則是「與
      他人合夥出資購買物品」之行為，對於一般大眾而言，仍
      屬不同之交易方式，就理解上並無誤解之可能，假若證人
      詹靖成僅是與被告甲○○共同出資，而被告甲○○亦無營
      利意圖，證人詹靖成在警詢中自不可能完全不提及合資之
      情節，反而逕以「買」字相稱之理，由此可反證證人詹靖
      成於原審法院中所言不實。此外，由如附表六所示之監聽
      譯文，在93年6月8日被告甲○○與證人雷國威之對話中，
      證人雷國威係稱：「順便拿『半個』好不好？」，完全沒
      有合資之用語；另再從如附表七所示監聽譯文，被告甲○
      ○與證人詹靖成2人在電話中亦顯示出2人有過多次交易毒
      品海洛因，例如：「（詹靖成稱）方便給你欠3、4千嗎？
      」、「（被告甲○○稱）12的喔！」、「（詹靖成稱）阿
      兄！我小陳先跟你拿『 2千元』等語，根本沒有言及合資
      之情事。故而證人雷國威、詹靖成及被告甲○○所稱：渠
      等是合資購買海洛因云云，均不足採信。
   4、另被告等如附表二所示販賣安非他命予林俊融及謝志祥之
      事實，業為證人林俊融及謝志祥分別於原審法院證述明確
      ，其等證述內容概略如下：
    證人林俊融結證稱：伊自93年 7月間，前後5、6次，直接
      或透過林達雄向甲○○購買安非他命，有買1千元至5千元
      不等，總共向甲○○購買約1萬元等語（見原審卷第295至
      296頁）。
    證人謝志祥結證稱：伊是經由小蛋介紹才認識甲○○， 2
      人交易時間大約是在93年6、7月間開始，直到甲○○被抓
      為止，地點是在吉安分局旁的社區，每次都買2千元至5千
      元不等的安非他命，共約有7、8次，總共金額為 3萬元左
      右等語（見原審卷第343頁）。
      另稽之證人林俊融及謝志祥素與被告等並無何仇隙，當無
      設詞誣陷之理，其等證詞應屬可信。況且由附表八及九所
      示被告甲○○與其等人在電話中明顯有為毒品詢價或拿毒
      品無訛。雖證人林俊融當庭指證被告甲○○並非當時與其
      交易毒品之人，然參之證人林俊融當時係以打電話到被告
      甲○○所持之行動電話（門號0000000000），可見兩人並
      非毫不認識，且證人林俊融在電話中稱呼對方為「清哥」
      ，而證人林達雄於原審法院亦指證：外人稱呼被告甲○○
      為「清哥」（見原審卷第 306頁），二者稱呼被告之用語
      相同。再參諸證人林俊融與對方交易的地點係為仁愛新村
      及南海幾街附近，均為被告甲○○日平出入之場所，足見
      被告甲○○確實應為與林俊融交易之人。是被告甲○○推
      稱：不認識林俊融之詞，當屬事後卸責之詞。另證人林達
      雄雖於原審法院否認認識林俊融，並有進而代向被告甲○
      ○購買安非他命云云；惟酌之常理，證人林俊融既非涉案
      之當事人，並無須憑空杜撰其有透過林達雄從事毒品交易
      ，足徵證人林達雄上開所言不認識林俊融云云，應屬臨訟
      避免己身涉案推諉之詞，亦不足採據為有利於被告之認定
      依據。
（三）按一般民眾普遍認知海洛因等毒品之非法交易，政府一向
      查禁森嚴，且刑罰甚重，衡諸常情，被告等倘非有利可圖
      ，絕無平白甘冒被嚴查重罰高度風險之理。從而，舉凡其
      有償交易，除足反證其確另基於某種非圖利本意之關係外
      ，通常尚難因無法查悉其販入價額作為是否高價賣出之比
      較，諉無營利之意思，阻卻販賣犯行之追訴（最高法院87
      年度台上字第3164判決可資參照）。綜上證據顯示，被告
      等有交付海洛因予鄭英彥等 4人，及交付安非他命予林俊
      融、謝志祥，並有收取現金之行為，堪認被告等有營利意
      圖。又扣案如事實欄所示門號之行動電話0000000000及00
      00000000分別為被告甲○○、乙○○所有，此業據被告 2
      人分別供明在卷，而上開2支行動電話均曾經被告2人使用
      於本件販賣毒品之用，此亦有監聽譯文表在卷可稽（見警
      卷第 103頁以下），且被告乙○○亦曾以上開0000000000
      行動電話與購買毒品者連絡購毒事宜，或與被告甲○○連
      繫持交購買者毒品事宜（見警卷第 130頁以下），凡此亦
      見被告乙○○確有參與本件毒品買賣之行為，其所辯僅參
      與買入之行為云云，亦無可採信。
（四）再本件關於被告 2人共同販賣第一、二級毒品部分，尚有
      扣案如主文所示之物可資佐證。另被告 2人自白由甲○○
      冒用「李慶其」，及乙○○冒用「王麗華」名義簽收宅配
      通寄交之毒品部分，並有宅配通寄交之包裹用紙上寄件單
      （附表三編號10）可資佐證，其等 2人分別冒簽「李慶其
      」、「王麗華」之署押於宅配通之回條，表示由「李慶其
      」、「王麗華」收到所寄交之貨件，並持以交還送貨人，
      自足生損害於「李慶其」、「王麗華」其人。再本件證人
      鄭英彥、陳昌旺、雷國威、林俊融、謝志祥等人供述向被
      告甲○○購買毒品之次數、金額固非十分明確，然此為彼
      等作證時間與購買時間相去甚久，自無從期待彼等為更明
      確之陳述，除證人陳昌旺所述購買次數為2、3次，總共買
      6千元相互以觀，其次數應係3次始與其購買金額相符，應
      認係購買 3次外，其餘本院認以彼等供述次數、金額最少
      者，做為認定被告犯罪次數及所得金額之依據，較有利於
      被告，附此敘明。本件事證明確，被告 2人所辯無非卸責
      之詞，委不足取，犯行堪以認定。
三、核被告 2人所為，均犯毒品危害防制條第4條第1項之販賣第
    一級毒品罪、同條第2項之販賣第二級毒品罪，刑法第216條
    之行使同法第210條私文書罪。其等2人就上開所犯各罪有犯
    意連絡及行為分擔，均應論以共同正犯。又彼等先後多次販
    賣第一級毒品、第二級毒品及行使偽造私文書之犯行時間緊
    接各犯同一罪名之罪，均顯係基於概括犯意而為之而均應依
    連續犯論以一罪（所犯最重本刑為死刑無期徒刑部分依法不
    得加重）。上開偽造「李慶其」、「王麗華」署押為偽造私
    文書之部分行為，不另論罪，偽造私文書後復持以行使，偽
    造之低度行為為行使之高度行為所吸收而不另論以偽造罪名
    ；行使偽造「李慶其」私文書部分與行使偽造「王麗華」私
    文書部分與所犯販賣第一級毒品罪有方法結果之牽連關係，
    應從一重之販賣第一級毒品論處。所犯上開販賣第一級毒品
    、第二級毒品犯意各別，販賣之對象不同而行為互殊，應予
    分論併罰。被告販賣第一級毒品海洛因予雷國威部分，及上
    揭行使偽造私文書部分，雖未經檢察官提起公訴，惟與已起
    訴部分具有連續犯或牽連犯之關係而為裁判上之一罪，為起
    訴效力所及，本院自應併予審判。被告等行為後，刑法第55
    條牽連犯及第56條連續犯之規定，業於94年1月7日修正公布
    刪除，並於95年7月1日施行，則被告等之犯行，因行為後新
    法業已刪除牽連犯、連續犯之規定，此刪除雖非犯罪構成要
    件之變更，但顯已影響行為人刑罰之法律效果，自屬法律有
    變更，依新法第2條第1項規定，比較新、舊法結果，仍應適
    用較有利於被告之行為時法律即舊法論以連續犯（最高法院
    95年第8次刑事庭會議決議參照）。本件原審論處被告2人罪
    刑，固非無見；惟查：目前實務上見解固認意圖販賣毒品而
    販入，雖無賣出之行為仍應論以販賣既遂罪刑，然販入後復
    行販出，僅應成立販賣罪，不可將販入、販出視為個別獨立
    之犯罪，此為法理上之當然解釋，否則如僅各有 1次販入及
    1 次販出，豈非應論以連續犯；本件原判決將販入部分依共
    同正犯論處，販出部分則視為被告甲○○ 1人之犯罪，於法
    已有未合。且共同正犯在犯意連絡之範圍內，本應就各個被
    告之行為負其全責，如上所述，原判決之論罪方式亦與共同
    正犯之理論有違。又原判決就起訴效力所及之行使偽造私文
    書部分疏未論列，亦有未洽。本件被告 2人上訴否認此部分
    犯行，指摘原判決此部分不當，雖無理由，惟原判決此部分
    既有瑕疵，仍應撤銷改判。末查，被告乙○○年輕識淺，之
    所以涉入本案，純係受其同居人即被告甲○○之指使，且涉
    案情節較輕，而認被告乙○○縱科以法定最輕本刑之無期徒
    刑，猶嫌過重，誠屬情輕法重，衡情尚有可憫恕之處，依刑
    法第 59條減輕其刑（該法條雖經修正並於95年7月1日實施，
    然此為法院就刑之酌減審認標準見解之明文化，非屬法律之
    變更，逕行適用修正後刑法第59條之規定減輕其刑；惟修正
    後刑法第64條第2項、第65條第2項規定，並無較有利於被告
    ，依刑法第2條第1項規定，仍應適用被告行為時之修正前刑
    法第64條第2項、第65條第2項規定）。爰審酌被告 2人無視
    於毒品對於人體健康之戕害及國家對於杜絕毒品犯罪之禁令
    ，為圖私利不惜販賣毒品，危害社會及他人身心健康甚鉅，
    及其等犯罪後否認犯行，態度不佳，惟販賣毒品之次數及數
    量非多，尚無處以極刑之必要等一切情況，分別量處如主文
    第2項所示之刑，並就被告甲○○部分依刑法第37條第1項之
    規定，宣告褫奪公權終身，及定其等應執行之刑（被告乙○
    ○定執行刑部分應適用行為時法）。另查獲如附表三編號 1
    所示海洛因 3大包，業經送由法務部調查局鑑定含有海洛因
    成分無訛，為查獲之第一級毒品，應依毒品危害防制條例第
    18條第 1項前段規定宣告沒收並銷燬之；又扣案如附表三編
    號 2至10之物品，為被告所有，且係供本件販賣毒品所用之
    物；及販賣第一級毒品所得14萬元及販賣第二級毒品所得 4
    萬元，均應依同條例第19條第 1項規定宣告沒收，上開販賣
    毒品所得，如全部或一部不能沒收時，連帶以其財產抵償之
    ；再編號000－00－000－0000號宅配通回條收件人欄偽造之
    「王麗華」之署押，應依刑法第 219條規定宣告沒收，至其
    餘偽造之署押不能證明尚存在，則不另為沒收之諭知。末查
    本案係被告2人未供出毒品來源之前即經警方長期監聽被告2
    人之行動電話而發覺被告 2人向綽號「阿兄」者及施慶勳購
    買毒品，此有監聽紀錄及警方偵破報告可稽，因此並無被告
    主動供出毒品來源「因而查獲」而應予減輕其刑問題，附此
    敘明。
據上論斷，應依刑事訴訟法第369條第1項前段、第364條、第299
條第1項前段，毒品危害防制條例第4條第1項、第2項、第18條第
1項前段、第19條第1項，修正前刑法第55條、第56條、第64條第
2項、第65條第2項、第51條第5款，修正後刑法第2條第 1項、第
11條、第28條、第216條、第210條、第219條、第59條、第37 條
第1項、第51條第4款，判決如主文。
本案經檢察官蔡國禎到庭執行職務。
中    華    民    國    95    年    8    月     31    日
                        審判長法  官  何方興
                              法  官  蔡勝雄
                              法  官  林德盛
以上正本證明與原本無異。
如不服本判決，應於判決送達後十日內向本院提出上訴狀。其未
述理由者，並應於提出上訴狀後十日內向本院補提理由狀 (須
附繕本)。
                              書記官  劉妙娘
中    華    民    國    95    年    8    月     31    日
附錄本判決論罪之法律條文：
毒品危害防制條例第4條第1項、第2項：
製造、運輸、販賣第一級毒品者，處死刑或無期徒刑；處無期徒
刑者，得併科新臺幣1千萬元以下罰金。
製造、運輸、販賣第二級毒品者，處無期徒刑或7年以上有期徒
刑，得併科新臺幣7百萬元以下罰金。
毒品危害防制條例第18條第1項：
查獲之第一、二級毒品及專供製造或施用第一、二級毒品之器具
，不問屬於犯人與否，均沒收銷燬之；查獲之第三、四級毒品及
製造或施用毒品之器具，無正當理由而擅自持有者，均沒入銷燬
之。但合於醫藥、研究或訓練之用者，得不予銷燬。
毒品危害防制條例第19條第1項：
犯第4條至第9條、第12條、第13條或第14條第1項、第2項之罪者
，其供犯罪所用或因犯罪所得之財物，均沒收之，如全部或一部
不能沒收時，追徵其價額或以其財產抵償之。
刑法第216條
行使第210條至第215條之文書者，依偽造、變造文書或登載不實
事項或使登載不實事項之規定處斷。
刑法第210條
偽造、變造私文書，足以生損害於公眾或他人者，處5年以下有
期徒刑。


司法院資訊處製作；財團法人民間司法改革基金會備份。
